臺灣高等法院刑事裁定
                                     108年度抗字第2060號
抗  告  人  臺灣桃園地方檢察署檢察官
受  刑  人  李柏彥



上列抗告人因受刑人聲請定其應執行刑案件，不服臺灣桃園地方
法院108 年度聲字第4158號，中華民國108 年11月21日裁定（聲
請案號：108 年度執聲字第2939號），提起抗告，本院裁定如下
：
    主  文
抗告駁回。
    理  由
一、原裁定意旨略以：受刑人李柏彥所犯如附表所示各罪，業經
    法院先後判決確定在案。而上開罪刑之最後審理事實判決為
    原審108 年度審簡字第606 號判決（附表編號10至15），原
    審就本件聲請自有管轄權。原審審核如附表所示案件之判決
    書網路列印本、正本及臺灣高等法院被告前案紀錄表後，其
    中附表編號1 、2 所示之罪，前經原審以108 年度聲字第62
    0 號裁定定應執行有期徒刑5 月，而編號4 至9 所示之罪，
    則經原審以107 年度桃簡字第2891號判決定應執行有期徒刑
    1 年2 月，編號10至15所示之罪，則經原審以108 年度審簡
    字第606 號判決定應執行有期徒刑11月，是本件定應執行刑
    時，自應受內部界限之拘束，不得重於前開應執行刑，加計
    附表編號3 所示之刑（有期徒刑3 月）之總和（即有期徒刑
    2 年9 月），原審審核上開文件，認本件聲請為正當，並審
    酌受刑人所犯如附表所示各罪均係施用毒品罪，而施用毒品
    者通常具有相當程度之生理成癮性、心理依賴性，於定應執
    行刑時自應考量此節，不宜以單純累加之方式為核定，爰定
    其應執行之刑1 年6 月，並諭知易科罰金之折算標準等語。
二、抗告意旨略以：受刑人如附表數罪刑期單純合計為3 年3 月
    ，縱以其中部分罪刑業經定應執行刑，其合計亦為2 年9 月
    ，而原審將上開各刑期定應執行刑有期徒刑1 年6 月，刪減
    高達有期徒刑1 年3 月之刑度，實對受刑人給予過度之刑罰
    折扣。且受刑人如附表15次施用毒品罪，其中14次業經法院
    參酌「恤刑」原則就受刑人之行為態樣及成癮性、依賴性之
    因素予以合併定執行刑，原審再予刪減將近半數刑期，實有
    過度評價恤刑因素之嫌，無法反應受刑人反覆多次犯行之嚴
    重性，無異助長受刑人僥倖心態，違背刑罰公平性、比例原
    則及公平正義原則，是原審裁量權之行使尚非妥適，爰請求
    撤銷原裁定，更為適法裁定等語。
三、按數罪併罰之定應執行之刑，係出於刑罰經濟與責罰相當之
    考量，並非予以犯罪行為人或受刑人不當之利益，為一種特
    別的量刑過程，相較於刑法第57條所定科刑時應審酌之事項
    係對一般犯罪行為之裁量，定應執行刑之宣告，乃對犯罪行
    為人本身及所犯各罪之總檢視，除應考量行為人所犯數罪反
    應出之人格特性，並應權衡審酌行為人之責任與整體刑法目
    的及相關刑事政策，在量刑權之法律拘束性原則下，依刑法
    第51條第5 款之規定，採限制加重原則，以宣告各刑中之最
    長期為下限，各刑合併之刑期為上限，但最長不得逾30年，
    資為量刑自由裁量權之外部界限，並應受法秩序理念規範之
    比例原則、平等原則、責罰相當原則、重複評價禁止原則等
    自由裁量權之內部抽象價值要求界限之支配，使以輕重得宜
    ，罰當其責，俾符合法律授與裁量權之目的，以區別數罪併
    罰與單純數罪之不同，兼顧刑罰衡平原則（最高法院100 年
    度台上字第21號判決意旨參照）。至數罪併罰合併定應執行
    刑之制度目的，在就所犯數罪，以各罪宣告刑為基礎，合併
    後綜合評價犯罪人最終應具體實現多少刑罰，方符合罪責相
    當要求並達刑罰目的。足見宣告刑與應執行刑有別，其應裁
    量事項，論理上應有不同。刑法第51條明定數罪併罰之方法
    ，就宣告多數有期徒刑者，於該條第5 款所定界限內，其衡
    酌之裁量因子為何，法無明文。惟依其制度目的，應綜合評
    價各罪類型、關係、法益侵害之綜合效果，考量犯罪人個人
    特質，認應對之具體實現多少刑度，即足達到矯治教化之必
    要程度，並符罪責相當原則，以緩和宣告刑可能存在之不必
    要嚴苛。此裁量權之行使，屬實體法上賦予法院依個案裁量
    之職權，如所為裁量未逾法定刑範圍，且無違背制度目的、
    公平正義或濫用裁量權情形，即無違法可言（最高法院 105
    年度台抗字第927 號裁定意旨參照）。
四、經查：
  ㈠受刑人因犯如附表所示各罪，經臺灣桃園地方法院（下稱桃
    園地院）先後判處如附表所示之刑確定，且附表各編號所示
    之罪，其犯罪時間係在附表編號1 所示裁判確定日（即107
    年11月19日）前所犯，有各該判決書及本院被告前案紀錄表
    在卷可稽。又受刑人所犯如附表各編號所示之罪均得易科罰
    金。且附表編號1 、2 所示之罪，前經桃園地院以108 年度
    聲字第620 號裁定定應執行刑有期徒刑5 月確定；附表編號
    4 至9 所示之罪，則經桃園地院以107 年度桃簡字第2891號
    判決定應執行刑有期徒刑1 年2 月；附表編號10至15所示之
    罪，則經桃園地院以108 年度審簡字第606 號判決定應執行
    刑有期徒刑11月。茲檢察官聲請原審法院定其應執行之刑，
    經原審法院認聲請為正當，就附表編號1 至15所示之罪，於
    各宣告有期徒刑之最長期3 月以上，各刑合併之刑期3 年3
    月以下之範圍內，定其應執行刑有期徒刑1 年6 月，經核並
    未逾越刑法第51條第5 款之外部性界限，並符合上開裁判前
    所定應執行刑加計其他裁判所處刑期之量刑裁量之內部性界
    限（即2 年9 月＝5 月＋3 月＋1 年2 月＋11月）。
  ㈡抗告意旨以受刑人如附表15次施用毒品罪，其中14次業經法
    院參酌「恤刑」原則就受刑人之行為態樣及成癮性、依賴性
    之因素予以合併定執行刑，原審再予刪減將近半數刑期，實
    有過度評價恤刑因素之嫌，違背刑罰公平性、比例原則等語
    ，提起本件抗告。惟受刑人所犯如附表編號1 至15所示之罪
    ，既經檢察官一併向原審法院為定應執行刑之聲請，原審自
    應將檢察官所聲請定執行刑之數罪整體併予以審酌，並參核
    各情後為定刑。本院審酌受刑人所犯如附表編號1 至15之犯
    罪類型，均屬相同罪質行為之施用第二級毒品罪，責任非難
    重複之程度較高，而施用毒品犯行主要係戕害自身身體健康
    ，對他人法益尚未造成實質侵害，反社會性程度相對較低，
    此類偏差行為允宜多予矯治而非專以報應刑待之，數罪之整
    體非難評價即應予減輕，復編號1 至15所示之罪之犯罪日期
    集中分布在106 年8 月、9 月、10月、12月、107 年3 月、
    4 月、5 月、7 月、9 月、10月，犯罪日期並非相距甚遠，
    堪認原審已整體性地為綜合評價受刑人犯罪行為之不法與罪
    責程度、所犯各罪間彼此之關聯性，及數罪對法益侵害之加
    重效應、罪數所反映之受刑人人格特性與犯罪傾向、對其施
    以矯正之必要性等情從而酌減其刑，揆諸前揭說明，原審所
    為裁量並未逾法定刑範圍，且無違背制度目的、公平正義或
    濫用裁量權之情形，即無違法或不當，且原裁定於遵守定執
    行刑之內外部界限下，所定本件應執行之刑，核屬其裁量職
    權之適法行使，難認有何違法或失當之處。原裁定就本件定
    刑之結果相較於定刑前固減1 年3 月之刑度，惟此係原裁定
    就上開15罪之全部罪間綜合評價而予酌減之結果，尚難認有
    過度評價恤刑因素之嫌，是抗告人此之主張，尚非可採。綜
    上，抗告人執前詞指摘原裁定定刑失當，為無理由，應予駁
    回。
據上論斷，應依刑事訴訟法第412 條，裁定如主文。
中　　華　　民　　國　 108　　年　　12　　月　　18　　日
                  刑事第十九庭  審判長法　官  曾淑華
                                      法　官  俞秀美
                                      法　官  陳文貴
以上正本證明與原本無異。
不得再抗告。
                                      書記官  洪宛渝
中　　華　　民　　國　　108 　年　　12　　月　　18　　日







附表
編         號  1 2 3 罪         名     施用第二級毒品    施用第二級毒品    施用第二級毒品 宣    告    刑  有期徒刑3月 有期徒刑3月 有期徒刑3月 犯  罪  日  期  107 年7 月17日上午9時23分為觀護人採尿前回溯120小時內某時 107年9 月1 日 107 年10月4 日 偵  查  機  關年  度  案  號  桃園地檢107 年度毒偵字第5354號 桃園地檢107 年度毒偵字第6633號 桃園地檢107 年度毒偵字第7054號 最  後   事實審 法    院 桃園地院 桃園地院 桃園地院  案    號 107 年度桃簡字第2228號 107 年度桃簡字第2739號 107 年度桃簡字第2892號  判決日期 107年10月24日 107年12月17日 108年4月23日 確  定   判  決 法    院 桃園地院 桃園地院 桃園地院  案    號 107 年度桃簡字第2228號 107 年度桃簡字第2739號 107 年度桃簡字第2892號  判    決確定日期 107年11月19日 108年1月14日 108年6月17日 是否為得易科罰金之案件           是          是          是 備           註  桃園地檢107 年度執字第16610 號（已執行完畢） 桃園地檢108 年度執字第2210號 桃園地檢108 年度執字第9998號   編號1 、2 經桃園地院108 年度聲字第620 號裁定定應執行有期徒刑5月   












編         號  4 5 6 罪         名     施用第二級毒品    施用第二級毒品    施用第二級毒品 宣    告    刑  有期徒刑3月 有期徒刑3月 有期徒刑3月 犯  罪  日  期  106 年8 月19日 106年9 月4 日 106年9月19 日 偵  查  機  關年  度  案  號  桃園地檢107 年度撤緩毒偵字第268號 桃園地檢107 年度撤緩毒偵字第268號 桃園地檢107 年度撤緩毒偵字第268號 最  後   事實審 法    院 桃園地院 桃園地院 桃園地院  案    號 107 年度桃簡字第2891號 107 年度桃簡字第2891號 107 年度桃簡字第2891號  判決日期 108年5月7日 108年5月7日 108年5月7日 確  定   判  決 法    院 桃園地院 桃園地院 桃園地院  案    號 107 年度桃簡字第2891號 107 年度桃簡字第2891號 107 年度桃簡字第2891號  判    決確定日期 108年6月3日 108年6月3日 108年6月3日 是否為得易科罰金之案件           是          是          是 備           註  桃園地檢108 年度執字第9481號 桃園地檢108 年度執字第9481號 桃園地檢108 年度執字第9481號   編號4 至9 經桃園地院107 年度桃簡字第2891號判決定應執行有期徒刑1年2月   

















編         號  7 8 9 罪         名     施用第二級毒品    施用第二級毒品    施用第二級毒品 宣    告    刑  有期徒刑3月 有期徒刑3月 有期徒刑3月 犯  罪  日  期  106 年10月1 日 106 年10月21日 106 年12月2日 偵  查  機  關年  度  案  號  桃園地檢107 年度撤緩毒偵字第268號 桃園地檢107 年度撤緩毒偵字第268號 桃園地檢107 年度撤緩毒偵字第268號 最  後   事實審 法    院 桃園地院 桃園地院 桃園地院  案    號 107 年度桃簡字第2891號 107 年度桃簡字第2891號 107 年度桃簡字第2891號  判決日期 108年5月7日 108年5月7日 108年5月7日 確  定   判  決 法    院 桃園地院 桃園地院 桃園地院  案    號 107 年度桃簡字第2891號 107 年度桃簡字第2891號 107 年度桃簡字第2891號  判    決確定日期 108年6月3日 108年6月3日 108年6月3日 是否為得易科罰金之案件           是          是          是 備           註  桃園地檢108 年度執字第9481號 桃園地檢108 年度執字第9481號 桃園地檢108 年度執字第9481號   編號4 至9 經桃園地院107 年度桃簡字第2891號判決定應執行有期徒刑1年2月   















編         號  10 11 12 罪         名     施用第二級毒品    施用第二級毒品    施用第二級毒品 宣    告    刑  有期徒刑2月 有期徒刑2月 有期徒刑2月 犯  罪  日  期  107年3月4 日 107年3月27日 107 年4月1日 偵  查  機  關年  度  案  號  桃園地檢108 年度撤緩毒偵字第85、170號 桃園地檢108 年度撤緩毒偵字第85、170號 桃園地檢108 年度撤緩毒偵字第85、170號 最  後   事實審 法    院 桃園地院 桃園地院 桃園地院  案    號 108 年度審簡字第606號 108 年度審簡字第606號 108 年度審簡字第606號  判決日期 108年8月1日 108年8月1日 108年8月1日 確  定   判  決 法    院 桃園地院 桃園地院 桃園地院  案    號 108 年度審簡字第606號 108 年度審簡字第606號 108 年度審簡字第606號  判    決確定日期 108年8月26日 108年8月26日 108年8月26日 是否為得易科罰金之案件           是          是          是 備           註  桃園地檢108 年度執字第13628號 桃園地檢108 年度執字第13628號 桃園地檢108 年度執字第13628號   編號10至15經桃園地院108 年度審簡字第606 號判決定應執行有期徒刑11月   

















編         號  13 14 15 罪         名     施用第二級毒品    施用第二級毒品    施用第二級毒品 宣    告    刑  有期徒刑2月 有期徒刑2月 有期徒刑2月 犯  罪  日  期  107年4月15 日 107 年5 月1 日下午2時19分為觀護人採尿時回溯120小時內某時 107 年5月14日 偵  查  機  關年  度  案  號  桃園地檢108 年度撤緩毒偵字第85、170號 桃園地檢108 年度撤緩毒偵字第85、170號 桃園地檢108 年度撤緩毒偵字第85、170號 最  後   事實審 法    院 桃園地院 桃園地院 桃園地院  案    號 108 年度審簡字第606號 108 年度審簡字第606號 108 年度審簡字第606號  判決日期 108年8月1日 108年8月1日 108年8月1日 確  定   判  決 法    院 桃園地院 桃園地院 桃園地院  案    號 108 年度審簡字第606號 108 年度審簡字第606號 108 年度審簡字第606號  判    決確定日期 108年8月26日 108年8月26日 108年8月26日 是否為得易科罰金之案件           是          是          是 備           註  桃園地檢108 年度執字第13628號 桃園地檢108 年度執字第13628號 桃園地檢108 年度執字第13628號   編號10至15經桃園地院108 年度審簡字第606 號判決定應執行有期徒刑11月